【裁判字號】    99,司財管,116
【裁判日期】    990803
【裁判案由】    指定遺產管理人
【裁判全文】
臺灣高雄地方法院民事裁定           99年度司財管字第116號
聲  請  人  高雄縣政府地方稅務局
法定代理人  甲○○
上聲請人為被繼承人乙○○聲請指定遺產管理人事件，本院裁定
如下：
    主  文
聲請駁回。
程序費用新臺幣壹仟元由聲請人負擔。
    理  由
一、按「繼承開始時，繼承人之有無不明者，由親屬會議於1 個
    月內選定遺產管理人，並將繼承開始及選定遺產管理人之事
    由，向法院報明。」、「無親屬會議或親屬會議未於前條所
    定期限內選定遺產管理人者，利害關係人或檢察官，得聲請
    法院選任遺產管理人，並由法院依前項規定為公示催告。」
    、又「先順序繼承人均拋棄其繼承權時，由次順序之繼承人
    繼承，其次順序之繼承人有無不明或第四順序之繼承人均拋
    棄其繼承權者，準用關於無人承認繼承之規定。」，民法第
    1177條、第1178條第2 項、第1176條第6 項（與民國74年6
    月3 日修正公布之舊民法第1176條第6 項規定無異）分別定
    有明文。
二、本件聲請意旨略以：被繼承人乙○○（男，16年2 月17日生
    ）生前最後設籍高雄市○○區○○路152 巷18弄7 號3 樓，
    於77年12月10日死亡，其各順序繼承人均已向法院聲明拋棄
    繼承權，並經鈞院78年度繼字第180 號、78年度繼字第106
    號及78年度繼字第126 號准予備查在案，聲請人為處理稅捐
    相關事宜，爰依法聲請鈞院指定本件遺產管理人等語。
三、聲請人主張之首揭事實，固據其提出高雄縣政府稅務局欠稅
    總歸戶查詢情形表、戶籍資料、繼承系統表、本院民事庭78
    年度繼字第180 號、第106 號、第126 號准予備查通知、全
    國財產稅總歸戶財產查詢清單、土地建物查詢資料等件為證
    。惟查：被繼承人乙○○生前育有子女陳泰一、陳芳郁、陳
    一芳，其父陳扁福於73年7 月29日死亡，其母陳薛赫於69年
    4 月8 日死亡（其父母均先於被繼承人死亡），雖其子女陳
    泰一、陳芳郁、陳一芳已前向本院聲明拋棄繼承，並經本院
    78年度繼字第106 號、第126 號、第180 號拋棄繼承權准予
    備查在案，有聲請人提出之上開准予備查通知附卷可稽，然
    被繼承人之配偶陳吳謹淑及其胞妹葉陳水美尚未向本院聲明
    拋棄繼承或限定繼承，有本院案件查詢清單1 紙附卷可稽，
    雖陳吳謹淑嗣於92年11月2 日死亡、葉陳水美嗣於94年10月
    20日死亡，然依74年6 月3 日修正公布之舊民法第1176條第
    6 項前段規定，先順序繼承人均拋棄其繼承權時，由次順序
    之繼承人繼承（與98年6 月10日修正公布之現行民法第1176
    條第6 項規定無異），及同法第1144條規定，配偶有相互繼
    承遺產之權可知，繼承，因前順位繼承人拋棄繼承權後，即
    當然、立即、概括由次順位繼承人與被繼承人之配偶共同繼
    承被繼承人之遺產，且嗣後之死亡並不影響先前已發生繼承
    被繼承人遺產之效力，是本件被繼承人之遺產既已由其配偶
    陳吳謹淑及胞妹葉陳水美共同繼承，即非屬無人繼承或繼承
    人不明之情形，揆諸首開法律規定，本件聲請人之聲請，經
    核於法不合，應予駁回。
四、依非訟事件法第21條第1項、第24條第1項，裁定如主文。
五、如對本裁定抗告須於裁定送達後10日之不變期間內，內向本
    院提出抗告狀，並繳納抗告費新臺幣1,000 元。
中    華    民    國    99    年    8     月     3    日
                  家事法庭  司法事務官

司法院資訊處製作；財團法人民間司法改革基金會備份。
